【裁判字號】    92,訴,5
【裁判日期】    920825
【裁判案由】    侵權行為損害賠償
【裁判全文】
臺灣高等法院民事判決                                  九十二年度訴字第五號
    原      告  乙○○
    法定代理人  謝禎錦
    訴訟代理人  林憲同律師
    被      告  甲○○
右列當事人間因原告提起刑事附帶民事訴訟，請求侵權行為損害賠償事件，經本院刑
事庭移來，爰判決如左：
        主    文
被告應給付原告新臺幣玖拾萬零壹佰伍拾貳元，及自民國九十一年十月二十四日起，
至清償日止，按年息百分之五計算之利息。
原告其餘之訴駁回。
訴訟費用由被告負擔十分之四，餘由原告負擔。
原告假執行之聲請駁回。
        事    實
甲、原告方面
一、聲明：求為判決：(一)被告應給付原告新台幣（下同）二百三十萬五千四百九十二
    元及自刑事附帶民事起訴狀繕本送達之翌日起，至清償日止，按年息百分之五計
    算之利息。(二)願供擔保，請准宣告假執行。
二、陳述：
    被告於民國（下同）九十年十二月二十五日上午八時五十分許，駕駛車號ＦＫ─
    三○四九號自用小客車，以時速八十公里之車速，行經桃園縣中壢市○○路○段
    二○一號限速五十公里且劃設分向限制實線之路段，因疏未注意，煞車不及，致
    撞及原告，使原告頭部外傷併腦震盪、硬腦膜下巨大血腫，迄今仍昏迷不醒。爰
    依侵權行為之法則，請求原告賠償二百三十萬五千四百九十二元及法定遲延利息
    。
三、證據：提出(一)親屬會議記錄、(二)聲請禁治產宣告狀、(三)臺灣桃園地方法院九十一
    年度禁字第九四號民事裁定、(四)壢新醫院診斷證明書、(五)壢新醫院收據、(六)源春
    中藥行收據、(七)壢新護理之家收據、(八)杏一醫療用品公司收據、(九)桃園怡仁醫院
    看護費用收據、(十)所得扣繳暨免扣繳憑單為證。
乙、被告方面：
    被告未於言詞辯論到場，亦未提出書狀作何聲明及陳述。
丙、本院依職權調閱本院九十一年交上易字第二四六號被告過失傷害案件偵審全卷。
    理    由
甲、程序方面
一、本件原告因腦部重創喪失記憶能力及四肢癱瘓，業經原審以九十一年度禁字第九
    四號裁定宣告原告為禁治產人，並經由原告之親屬會議選任原告之子謝禎錦為原
    告之法定代理人，有上開裁定及原告之親屬會議可稽（見本院訴字卷第二五頁、
    附民卷第四頁）。
二、被告未於言詞辯論期日到場，核無民事訴訟法第三百八十六條所列各款之情形，
    爰依原告之聲請，由其一造辯論而為判決。合先敘明。
乙、實體方面
一、本件原告起訴主張：被告於九十年十二月二十五日上午八時五十分許，駕駛車號
    ＦＫ─三○四九號自用小客車，由桃園縣觀音鄉沿中壢市○○路，往中壢市區行
    駛，行至中壢市○○路○段二○一號門前，限速不得超過時速五十公里且劃設有
    分向限制實線（即雙黃實線）之路段時，應即注意遵守限速規定，並注意車前狀
    況，隨時採取必要之煞避安全措施，以避免危險發生，且依當時天候、路況、視
    線、視距均佳，並無不能注意之情形，竟疏於注意，貿然以時速約八十公里之高
    速疾馳，適原告亦疏未注意，違規橫越該處道路，被告因距離迫近，煞避不及而
    撞及原告，致原告受有頭部外傷併腦震盪、硬腦膜下巨大血腫，迄今仍昏迷不醒
    等情。爰依侵權行為之法則，求為命被告給付二百三十六萬元，及自本件刑事附
    帶民事起訴狀繕本送達之翌日起至清償之日止，按年息百分之五計算利息之判決
    。
二、經查原告主張被告於前開時地，駕駛前開自用小客車，發生車禍，致原告受有前
    開傷害之事實，業據其提出診斷證書為證（見本院訴字卷第九、十頁）、並有桃
    園縣警察局交通事故調查報告表（現場圖）可稽（見本院訴字卷第七頁），自堪
    信為真實。
三、按行車速度，依標誌或標線之規定；又汽車行駛時，駕駛人應注意車前狀況，並
    隨時採取必要之安全措施，道路交通安全規則第九十三條第一項及第九十四條第
    三項定有明文。經查肇事當時天候、路況、視線、視距均佳，有前開道路交通事
    故調查報告表可據（見本院訴字卷第七頁），顯見被告係在並無不能注意之情形
    下，竟疏未注意上開規定，仍貿然以時速約八十公里之高速疾馳，致發生車禍，
    撞及原告受傷，自有過失。且被告因此所涉及刑責部分，亦經刑事法院依過失重
    傷害罪名判處有期徒刑六個月確定，有本院九十一年度交上易字第二四六號刑事
    判決足據（見本院訴字卷第三至五頁）。顯見被告之過失行為與原告所受傷害間
    ，具有相當因果關係。是原告主張被告有侵權行為，應負損害賠償責任，揆諸民
    法第一百八十四條第一項前段規定自屬有據。
四、次按不法侵害他人之身體或健康者，對於被害人因此喪失或減少勞動能力或增加
    生活上之需要時，應負損害賠償責任；又不法侵害他人之身體、健康、名譽、自
    由、信用、隱私、貞操，或不法侵害其他人格法益而情節重大者，被害人雖非財
    產上之損害，亦得請求賠償相當之金額。民法第一百九十三條第一項及第一百九
    十五條第一項前段分別定有明文。茲就原告請求之金額，分別准駁如下：
    1.關於醫療費用部分：原告因本件車禍，致頭部外傷併腦震盪、硬腦膜下巨大血
      腫，受傷迄今仍昏迷不醒，有天晨醫院、壢新醫院診斷證明書可證（見本院訴
      字卷第九、十、二六、三二頁），其因此而支出醫療費用二十四萬二千八百七
      十三元，有壢新醫院之收據可證（見本院訴字卷第二七、二八頁），經核均屬
      醫療之必要費用，自屬有據。
    2.關於增加生活上之需要費用部分：原告長期臥病在床，為免生長褥瘡，購買氣
      墊床，花費一萬元，有收據六紙可證（見本院訴字卷第二九頁），經核亦屬必
      要費用，亦屬有據。至原告主張其為補充營養及減輕病痛，購買中藥服用，花
      費二十一萬二千五百元，固據其提出收據十一紙為證，惟經核各該收據上並無
      詳列藥名，且無醫師之處方，尚難認為係屬必要支出，即屬無據。
    3.關於看護費用部分：原告四肢攤瘓，意識不清，長期臥床，生活無法自理，需
      長期照護，有壢新醫院之診斷證明書可證（見本院訴字卷第三二頁），自得請
      求看護費用。
      (1)經查壢新醫院看護人員看護費用一個月為三萬四千元，有該院之收據可證（
        見本院訴字卷第三二頁反面），則自九十一年一月二十五日起，至九十一年
        八月二十日，共計七個月又二十六日，原告請求上開期間之看護費用為二十
        三萬三千四百六十七元（其計算式為：34,000元×5+34,000元×26÷30=233
        ,467 元，元以下四拾五入）。
      (2)原告自九十一年八月二十一日起，轉至桃園怡仁醫院，而該院看護人員一個
        月之看護費用為三萬三千元，亦有上開醫院之收據可證（見本院訴字卷第三
        三頁），原告另請求自九十一年八月二十一日起，至九十二年二月二十日止
        ，共計六個月之看護費用為十九萬八千元（其計算式為：33,000×6=198,0
        00）。
      (3)原告手術後四肢癱瘓，有壢新醫院之診斷書可憑（見本院訴字卷第十頁），
        需由專人長期照護，原告另請求自九十二年二月二十一日起，至九十四年二
        月二十日止之看護費用為七十九萬二千元（其計算式為：33,000×24=792,0
        00）。
      (4)依上所述，原告請求看護費用一百二十二萬三千四百六十七元（其計算式為
        ：233,467元+198,000元+792,000元=1,223,467元），亦屬有據。
    4.關於喪失勞動力部分：經查原告於八十九年之全年收入為十二萬元，已據其提
      出八十九年度各類所得扣繳暨免扣繳憑單為證（見本院卷第三五頁）。而原告
      因被告之侵害行為，迄今仍昏迷不醒，不能工作，是原告請求被告賠償自九十
      一年一月一日起，至九十二年十二月三十一日止，每月一萬元之工作損失，共
      計二十四萬元，其計算式為：120,000元×2＝240,000元），亦屬有據。
    5.關於慰撫金部分：原告因被告之過失侵權行為，致其頭部外傷併腦震盪、硬腦
      膜下巨大血腫，迄今已逾一年餘，仍呈昏迷狀態，長期臥在床上，無法自理生
      活，對原告身心健康造成重大劇創，自得請求賠償非財產上損害之慰撫金，爰
      斟酌原告係高中肄業、務農及打零工為生、每月收入一萬元，並有不動產及農
      舍，市值約一、二百萬元、銀行存款有二百萬元；而被告係高中畢業、在汽車
      修理廠工作、每月收入二萬六千元等一切情狀後（見本院訴字卷第二○、四二
      頁），認原告請求慰撫金三十萬元，應屬適當。
五、綜上所述，原告基於侵權行為之法則，原得請求被告賠償之金額為一百八十萬零
    三百零四元。（其計算式為：242,837元+10,000元+1,223,467元+24,000元
    +300,000元=1,800,304元）。惟按損害之發生或擴大，被害人與有過失者，法院
    得減輕賠償金額，民法第二百十七條第一項定有明文。經查本件車禍之發生，固
    由於被告駕駛自用小車車速過快所致，然原告擅自穿越雙黃線行走，亦與有過失
    （見本院訴字卷第七頁反面），應負二分之一之過失責任，揆諸上開規定，應減
    輕被告賠償金額二分之一。則原告請求被告給付九十萬零一百五十二元（其計算
    式為1,800,304元×1/2=900,152元）及本件自刑事附帶民事起訴狀繕本送達之翌
    日即九十一年十月二十四日起至清償日止，按年息百分之五計算之利息部分，自
    屬應予准許；至超過上開部分之請求，即屬不應准許。末查本件經此判決後，兩
    造均不得上訴已告確定，即無宣告假執行之必要，是原告假執行之聲請，亦屬不
    應准許。
六、至兩造其餘之攻擊或防禦方法及未經援用之證據，經本院斟酌後，認為均不足以
    影響本判決之結果，自無逐一詳予論駁之必要，併此敘明。
七、據上綸結，本件原告之訴為一部有理由，一部無理由，依民事訴訟法第七十九條
    但書、第四百六十三條、第三百八十五條第一項前段，判決如主文。
中    華    民    國    九十二    年       八       月    二  十  五    日
                    臺灣高等法院民事第十三庭
                              審判長法  官  林  鄉  誠
                                    法  官  王  聖  惠
                                    法  官  劉  清  景
右正本係照原本作成。
不得上訴。
中    華    民    國    九十二    年       八       月    二  十  八    日
                                    書記官  高  澄  純


司法院資訊處製作；財團法人民間司法改革基金會備份。
